臺灣高等法院臺南分院刑事裁定
111年度毒抗字第42號
抗  告  人  李得嘉
上列抗告人因強制戒治案件，不服臺灣臺南地方法院中華民國11
0年12月29日裁定（110年度毒聲字第1274號），提起抗告，本院
裁定如下：
    主  文
原裁定撤銷。
檢察官之聲請駁回。
    理  由
一、原裁定意旨略以：抗告人因違反毒品危害防制條例案件，經
    臺灣臺南地方法院以110年度毒聲字第783號裁定送勒戒處所
    觀察、勒戒，經法務部○○○○○○○○判斷「有繼續施用毒品傾向
    」，此有該所110年12月22日函附之有無繼續施用毒品傾向
    證明書、有無繼續施用毒品傾向評估標準紀錄表各1份在卷
    可稽。爰依毒品危害防制條例第20條第2項之規定，裁定將
    被告送戒治處所施以強制戒治等語。
二、抗告意旨略以：
　㈠抗告人之「家庭」選項中，「家人藥物濫用」計分5分，然抗
    告人之家人並無濫用藥品之紀錄，此與客觀事實不符。
　㈡抗告人父母雙亡，又無配偶、子女，依照現行規定，僅有配
    偶及直系血親能夠探視，故以此計分5分，欠缺合理性。
　㈢評估標準紀錄表中已經「多種毒品反應」計分10分，又將「
    多重毒品濫用」計分10分，顯係重覆評價，有失公平。
　㈣抗告人並無以「注射方式」施用毒品，此部分並無證據可佐
    ，竟計分10分，以上種種，導致總分高於60分，實有違誤，
    為此，提起抗告，請求撤銷原裁定，更為適當合法之裁定等
    語。
三、按「觀察、勒戒後，檢察官依據勒戒處所之陳報，認受觀察
    、勒戒人有繼續施用毒品傾向者，檢察官應聲請法院裁定令
    入勒戒處所強制戒治，其期間為6個月以上，至無繼續強制
    戒治之必要為止，但最長不得逾1年」，毒品危害防制條例
    第20條第2項後段定有明文。又有無繼續施用毒品傾向之評
    估標準，並非完全以受勒戒人勒戒後之結果為準，勒戒前之
    各種情況，仍應作為評估之依據，依勒戒處所評分說明手冊
    規定，係以「前科紀錄與行為表現」、「臨床評估」及「社
    會穩定度」3項合併計算分數：㈠分數60分以上，判定為有繼
    續施用毒品傾向。㈡50分以下判定為無繼續施用毒品傾向。㈢
    51分至59分間判定者再做整體評估後決定，若判定為有繼續
    施用毒品傾向需加註理由。...而其中之「前科紀錄與行為
    表現」係依毒品犯罪相關司法紀錄、首次毒品犯罪年齡、其
    他犯罪相關紀錄、入所時尿液毒品檢驗、所內行為表現；「
    臨床評估」係物質使用行為、合法物質濫用、使用方式、使
    用年數、精神疾病共病（含反社會人格）、臨床綜合評估（
    含病識感、動機、態度、就醫意願）；「社會穩定度」則係
    依工作、家庭等，作為判斷分數之依據。抗告人於110年11
    月17日入勒戒所執行觀察、勒戒，經該所評定被告總分為66
    分，認有繼續施用毒品傾向，有該所110年12月22日函附之
    有無繼續施用毒品傾向證明書、有無繼續施用毒品傾向評估
    標準紀錄表在卷可稽（偵卷第75至79頁）。
四、上開抗告事由，經本院職權函詢看守所，有該所回函可按（
    本院卷第57至79頁），本院認定結果足認前開評估標準紀錄
    表有裁量不當而應剔除計分之情形如下：
　㈠「家人藥物濫用」計分5分，係晤談時抗告人表示堂哥使用安
    非他命，大姊使用酒精，然本院認為，堂哥已屬四等親，難
    認屬家人範疇，否則家人範圍豈非過廣；而酒精亦能合法使
    用，尚難逕認係屬「藥物」，況究竟何種狀況為濫用，欠缺
    說明，故此項目之計分5分，即有不當，應予剔除。
　㈡「有注射使用」計分10分，然此部分並無具體事證可佐，被
    告之前科雖有施用海洛因，然係以摻入香菸吸食煙氣方式為
    之，有緩起訴處分書在卷可按，並非注射，晤談僅以有施用
    海洛因遽論係以注射方式為之，裁量實嫌速斷，難以憑採，
    此項目之10分，亦應剔除。
　㈢抗告人父母雙亡，又無配偶、子女，依照現行規定，僅有配
    偶及直系血親能夠探視，此有上開函覆及觀察勒戒處分執行
    條例第12條第1項可佐，以此評斷抗告人欠缺支持系統而計
    分5分，未諭知抗告人可申請其他家人訪視，即計分5分，認
    定亦屬率論。
　㈣至重覆評價部分，此一評估標準之計分方式，為法律所定，
    看守所僅係依法計分，難認有何重覆評價可言。　
　㈤綜上，抗告人得分66分扣除上開㈠至㈢合計之20分後，僅有46
    分，整體分數更正為46分，依據前開說明，應判定「無繼續
    施用毒品傾向」，原審未審酌此情而逕裁准檢察官之聲請，
    尚非妥適。抗告人提起本件抗告，認有理由，應由本院撤銷
    原裁定。又因本件聲請之瑕疵已無從補正，為免發回原審重
    新裁定徒增司法資源之浪費，爰由本院自為裁定如主文第2
    項所示。
據上論斷，應依刑事訴訟法第413條，裁定如主文。　
中　　華　　民　　國　　111 　 年　　1　　月　　25　　日
　　　　　　        刑事第五庭  審判長法　官  蔡廷宜
　　　　　　　　　　　　　　　　　    法　官  蔡川富
　　　　　　　　　　　　　　　　　    法　官  翁世容
以上正本證明與原本無異。
不得再抗告。
　　　　　　　　　　　　　　　　　　　書記官  顏惠華　　
中　　華　　民　　國　　111 　年　　1 　　月　　25　　日